【裁判字號】    95,裁,1231
【裁判日期】    950615
【裁判案由】    娛樂稅
【裁判全文】
最  高  行  政  法  院  裁  定
                                     95年度裁字第01231號
上  訴  人  甲○○○○○○○○○○○○
被 上訴 人  高雄市稅捐稽徵處
代  表  人  乙○○
上列當事人間因娛樂稅事件，上訴人對於中華民國93年12月31日
高雄高等行政法院92年度簡字第385號簡易判決提起上訴，本院裁
定如下：
    主  文
上訴駁回。
上訴審訴訟費用由上訴人負擔。
    理  由
一、按對於適用簡易程序之裁判提起上訴或抗告，須經最高行政
    法院許可，且該許可以訴訟事件所涉及之法律見解具有原則
    性者為限，行政訴訟法第235條定有明文。所謂訴訟事件涉
    及之法律見解具有原則性，係指該事件所涉及法律問題意義
    重大，而有加以闡釋之必要情形而言。
二、本件上訴人係電子遊藝場業，經營小鋼珠機台供人娛樂，經
    被上訴人核定民國（下同）92年4月份營業淨額為新臺幣（
    下同）782萬4,475元，並核定應納娛樂稅額為7萬8,244元。
    上訴人不服，申請復查，未獲變更，提起訴願，亦遭決定駁
    回，遂提起本件行政訴訟。主張：(一)被上訴人未考量當前經
    濟景氣情況，在經營者一切不變之下，而營業環境遭遇重大
    的經濟不景氣，在毫無理由情況下，加速調升上訴人稅負，
    顯與司法院釋字第218號解釋意旨及行政程序法第7條規定之
    比例原則有違。(二)失業率增加導致市民所得減少，又因利率
    上升，帶動物價指數上升，與民生基本問題無關之休閒娛樂
    支出急遽減少，被上訴人枉顧經濟實情，對上訴人的查定娛
    樂稅額，以87年度為基期，88年度調漲近50％、89及90年度
    調漲超過100％，有違財政與稅收原則。(三)由於經濟逐年衰
    退，再加上產業大量外移，導致失業率大增，國民收入遽減
    ，被上訴人在查定稅額時怎可忽略此經濟實況。(四)被上訴人
    未能完全掌握本行業特性，僅以外表假象查定課稅，本行業
    之特徵並非與一般電動玩具相似，一台小鋼珠僅能供一人遊
    戲，而一般電動玩具一機台可供8至10人玩，但被上訴人均
    視為一機台課稅，實難令人甘服等語，資為爭執。經原審以
    ：(一)按司法院釋字第218號解釋意旨所指推計核定所得額，
    係有關所得稅之課徵方法，而本件關於小鋼珠遊藝場娛樂稅
    之徵收，係屬經營方式特殊需經主管稽徵機關查定課稅者，
    此參娛樂稅法第9條第1項但書規定自明；又依高雄市娛樂稅
    徵收自治條例第10條、高雄市娛樂稅查定作業注意事項第7
    點，關於小鋼珠遊藝場娛樂稅額之計算，係以業者實際經營
    之情況查定其稅額，並非推計課稅，核與司法院釋字第218
    號解釋意旨並無關涉。又上訴人主張：被上訴人未考量當前
    經濟景氣情況，在經營者一切不變之下，而營業環境遭遇重
    大的經濟不景氣，在毫無理由的情況下，加速調升上訴人稅
    負，顯與司法院釋字第218號解釋意旨及行政程序法第7條規
    定之比例原則有違云云，尚非可採。(二)被上訴人調整查定娛
    樂稅額之準據為「所調查之實際營業情況資料」，至於上訴
    人所指稱之當前經濟不景氣，依據相關統計資料，可看出高
    雄市的綜合所得稅收自87年起逐年遞減，娛樂支出大量減少
    ，失業率及利率逐年攀升等因素，均非被上訴人在查定稅額
    時應考量之因素，再依「高雄市娛樂稅查定作業注意事項」
    第6點及第7點之規定，一般電動玩具與小鋼珠之查定稅額計
    算方式本來就不相同，不得相提並論，上訴人主張均無可採
    。(三)上訴人有關熱場人員之主張及舉證，縱按上訴人主張之
    最多人數43人予以扣除，其營業成數最少為26.6％，最多為
    36％，仍較本件核定之營業成數21％為高，仍不足為上訴人
    有利之認定。又上訴人主張因需時常更換機台而增加成本乙
    節，此乃係課徵營利事業所得稅時應扣減之範疇，與本件係
    按查定營業淨額計課娛樂稅無關。至於上訴人指稱：被上訴
    人不應將憑寄存卡換取鋼珠玩樂者計入，被上訴人應考慮上
    訴人營業狀況，酌以扣除3小時之營業時數方屬合情合理云
    云，均屬對於法令之誤解，委無可採等由，判決駁回上訴人
    之訴。
三、上訴人上訴意旨略以：(一)被上訴人派員現場查核之時，並未
    完整考量實質與隱含的經濟狀況，於短暫的時間內數度累積
    調漲娛樂稅，因而導致與其有關之營業稅及負責人之個人綜
    合所得稅亦呈不合理暴漲，且上訴人調增營業時間，係為彌
    補收入之不足，被上訴人竟以調增營業時間，計算增加營業
    收入，原審判決未予衡酌經濟上之意義及實質課稅之公平原
    則，有違反司法院大法官釋字第500號解釋之違法。(二)就遊
    樂場業界因聘僱免費使用機台人員，必須分擔額外之飲料、
    水電費、機台折舊費、場地租金等，致侵蝕利潤因而影響收
    入之事實，以及被上訴人依高雄市娛樂稅徵收自治條例第10
    條及財政部編訂「娛樂稅稽徵作業手冊」第2章第3節第5點
    規定，得視上訴人所營遊藝場所之營業狀況調整其查定營業
    稅額，且調整查定稅額之準據為「所調查之實際營業情況資
    料」，被上訴人雖分多次調查，卻未考量深夜（凌晨至2時
    ）收入清淡時段，原審判決亦未審酌，有違反行政程序法第
    9條，對於當事人有利及不利之情形一律注意以及違反同法
    第7條比例原則之違法等語。
四、本院查：上訴人主張被上訴人調增其營業時間，原審判決未
    予衡酌經濟上之意義及實質課稅之公平原則，有違司法院釋
    字第500號解釋一節，按司法院釋字第500號解釋係針對稅法
    之解釋應依各該法律之立法目的，衡酌經濟上之意義及實質
    課稅之公平原則為之，查原審認本件被上訴人係依據娛樂稅
    法、高雄市娛樂稅徵收自治條例、財政部編訂之娛樂稅稽徵
    作業手冊、高雄市娛樂稅查定作業注意事項等相關規定，依
    調查所得之上訴人實際營業情況資料，核實認定上訴人應繳
    之娛樂稅，並無違誤，與釋字第500號解釋所指解釋稅法或
    法令適用之問題無涉；至於上訴人所指熱場人員之飲料費、
    水電費、機台折舊費、場地租金等未予分攤，亦未考量深夜
    （凌晨至2時）收入清淡時段，違反行政程序法第7條及第9
    條規定一節，亦係就被上訴人取捨証據、認定事實之職權行
    使，任意指摘，經核其所涉及之法律見解，並未具有原則上
    之重要性，上訴人提起上訴，不合首揭規定，不應許可，其
    上訴難謂合法，應予駁回。
五、依行政訴訟法第249條第1項前段、第104條、民事訴訟法第
    95條、第78條，裁定如主文。
中    華    民    國    95    年    6     月    15    日
                  第四庭審判長法  官  高  啟  燦
                              法  官  黃  璽  君
                              法  官  廖  宏  明
                              法  官  楊  惠  欽
                              法  官  林  樹  埔
以  上  正  本  證  明  與  原  本  無  異
中    華    民    國    95    年    6     月    16    日
                              書記官  吳  玫  瑩


司法院資訊處製作；財團法人民間司法改革基金會備份。
